臺灣臺中地方法院刑事判決　　　　　　　　　　　　九十三年度易字第一七三五號
　　公　訴　人　臺灣臺中地方法院檢察署檢察官
　　被　　　告　乙○○
右列被告因偽造文書案件，經檢察官聲請以簡易判決處刑（聲請案號：九十三年度偵
字第一０四六五號），本院臺中簡易庭認不宜逕以簡易判決處刑，應適用通常訴訟程
序審判，本院合議庭裁定由受命法官獨任進行簡式審判程序，本院判決如左：
    主  文
乙○○行使偽造私文書，足以生損害於公眾及他人，累犯，處有期徒刑月，如易科
罰金，以佰元折算壹日；偽造「甲○○」名義之戶籍謄本申請書上偽造「甲○○」
名義之署押壹枚沒收。
    事  實
一、乙○○曾因違反槍砲彈藥刀械管制條例案件，於民國八十九年七月九日為臺灣苗
    栗地方法院判處有期徒刑六月確定，送監執行後，於九十年三月十二日執行完畢
    ；詎仍不知悔改，於九十三年五月二十八日（起訴書誤載為五月三十日），在臺
    中市○○路與大智路某處，因竊盜而取得甲○○所有國民身分證一張後（所犯竊
    盜罪部分，已經本院另案審結），竟另行起意而基於行使偽造私文書之犯意，未
    經甲○○之授權或同意，於九十三年六月一日，持甲○○之身分證，前往臺中市
    北屯區○○路○段十號臺中市北屯區戶政事務所，以在戶籍謄本申請書申請人簽
    章欄上偽造「甲○○」名義之署名，而偽造完成「甲○○」名義之戶籍謄本申請
    書一件，並提出行使交付臺中市北屯區戶政事務所之承辦人員，向該所申請甲○
    ○之全戶戶籍謄本一件（戶號：Ｂ0000000號，共二張），足以生損害於
    被冒用名義人甲○○及臺中市北屯區戶政事務所對於戶籍資料管理及謄本核發之
    正確性。嗣於九十三年六月二日晚上十時許，在臺中市○區○○街八一號巨蛋便
    利超商內為警查獲，並扣得其所冒名申請取得之甲○○全戶戶籍謄本一件及甲○
    ○所有之身分證一張（均已發還甲○○）。
二、案經臺中市警察局第一分局報請臺灣臺中地方法院檢察署檢察官偵查後聲請簡易
    判決處刑。
    理  由
一、右揭事實，業據被告乙○○於本院審理時坦白不諱，核與被害人甲○○於警詢時
    所指述之情節大致相符，應認被告之自白與事實相符，而得為證據。此外，並有
    甲○○之全戶戶籍謄本一件可證，及臺中市北屯區戶政事務所九十三年六月二十
    三日中市北屯戶字第０九三０００六二九三號函檢附被告偽造之「甲○○」名義
    之戶籍謄本申請書影本一件在卷可查，及扣案甲○○之身分證、全戶戶籍謄本經
    警發還被害人後，由被害人所出具之贓物保管收據一件附卷足稽；本件事證已經
    明確，被告犯行洵堪認定，應依法論科。
二、查被告未得被害人之同意或授權，即擅前往臺中市北屯區戶政事務所，偽造被害
    人名義之戶籍謄本申請書，並提出行使交付臺中市北屯區戶政事務所之承辦人員
    ，使該承辦人員誤認係被害人本人提出申請，而准予核發全戶戶籍謄本一件，自
    足以生損害於被害人及臺中市北屯區戶政事務所對於戶籍資料管理及謄本核發之
    正確性。核被告所為，係犯刑法第二百十六條、第二百十條行使偽造私文書罪；
    被告偽造私文書後，復持以行使，其偽造之低度行為為行使之高度行為吸收；偽
    造私文書內之署押，為構成文書之一部，均不另論罪。檢察官起訴論罪法條雖認
    被告所犯係刑法第二百十七條偽造署押罪，然按刑法第二百十條所謂之私文書，
    乃指私人製作，以文字或符號為一定之意思表示，且屬法律上有關事項之文書而
    言；查被告在戶籍謄本申請書上偽造被害人之署押，而完成戶籍謄本申請書，並
    提出向臺中市北屯區戶政事務所行使，係向該所為申請被害人全戶戶籍謄本之意
    思表示，自屬私文書，被告偽造後復提出行使，應係犯刑法第二百十六條、第二
    百十條行使偽造私文書罪；檢察官認被告所為係犯刑法第二百十七條偽造署押罪
    ，尚有未洽，惟已經公訴檢察官於本院行準備程序時更正起訴法條為刑法第二百
    十六條、第二百十條行使偽造私文書罪，附予敘明。又被告曾因違反槍砲彈藥刀
    械管制條例案件，於八十九年七月九日為臺灣苗栗地方法院判處有期徒刑六月確
    定，送監執行後，於九十年三月十二日執行完畢，有臺灣臺中地方法院檢察署刑
    案資料查註紀錄表及臺灣高等法院被告全國前案紀錄表各一件在卷可稽，其於受
    有期徒刑之執行完畢後，五年內再犯本件有期徒刑以上之罪，為累犯，應依刑法
    第四十七條規定加重其刑。爰審酌被告犯罪之動機、目的，本件犯罪之手段，因
    犯罪所生之損害，並坦承犯罪之犯後態度尚稱良好等一切情狀，量處如主文所示
    之刑，並諭知易科罰金之折算標準，以示懲儆。末查，被告偽造之戶籍謄本申請
    書，業據被告提出行使而交付臺中市北屯區戶政事務所，已非被告所有，固不應
    諭知沒收，惟其上偽造「甲○○」名義之署押，不問屬於被告與否，應依刑法第
    二百十九條規定，宣告沒收。及扣案被害人之身分證、全戶戶籍謄本，均已經警
    發還被害人，爰均不為沒收之諭知。
據上論斷，應依刑事訴訟法第四百五十二條、第二百七十三條之一第一項、第二百九
十九條第一項前段，刑法第二百十六條、第二百十條、第四十七條、第四十一條第一
項前段、第二百十九條，罰金罰鍰提高標準條例第二條，判決如主文。
中      華      民      國      九十三      年    九    月      三      日
                                臺灣臺中地方法院刑事第一庭
                                    法  官  林  源  森
右正本證明與原本無異。
如不服本判決，應於收受本判決後十日內向本院提出上訴書狀，其未敘述上訴理由者
，並得於提起上訴後十日內向本院補提理由書狀（均須按他造當事人之人數附繕本）
「切勿逕送上級法院」。
                                    書記官
中      華      民      國      九十三      年    九    月      三      日
附錄本案論罪科刑法條全文：
中華民國刑法第二百一十條
(偽造變造私文書罪)
偽造、變造私文書，足以生損害於公眾或他人者，處五年以下有期徒刑。
中華民國刑法第二百一十六條
(行使偽造變造或登載不實之文書罪)
行使第二百十條至第二百十五條之文書者，依偽造、變造文書或登載不實事項或使登
載不實事項之規定處斷。
